臺灣高等法院刑事判決
111年度原上訴字第145號
上  訴  人  
即  被  告  林驛  
選任辯護人  鄭仁壽律師(法律扶助律師)
上列上訴人因違反毒品危害防制條例案件，不服臺灣桃園地方法
院110年度原訴字第130號，中華民國111年5月30日第一審判決（
起訴案號：臺灣桃園地方檢察署110年度偵字第28525號），提起
上訴，本院判決如下：
    主  文
上訴駁回。 
    事實及理由
一、按民國110年6月16日修正公布、同月18日施行之刑事訴訟法
    第348條規定「（第1項）上訴得對於判決之一部為之。（第
    2項）對於判決之一部上訴者，其有關係之部分，視為亦已
    上訴。但有關係之部分為無罪、免訴或不受理者，不在此限
    。(第3項）上訴得明示僅就判決之刑、沒收或保安處分一部
    為之」。本案係於上開規定修正施行後之111年8月3日繫屬
    本院，有本院收文戳章在卷可稽（見本院卷第3頁），是本
    案上訴之效力及範圍，即應依現行刑事訴訟法第348條之規
    定判斷。又依上訴人即被告林驛（下稱被告）及其辯護人於
    本院準備程序及審理時均言明僅就原判決之量刑部分提起上
    訴（見本院卷第96、97、128頁），故本院僅就原判決量刑
    部分進行審理，被告未表明上訴之犯罪事實、所犯法條及沒
    收部分則不屬本院審判範圍，就此部分之認定均逕引用原判
    決所記載之事實、證據及理由（如附件），合先敘明。
二、被告上訴意旨略以：被告為原住民，智識程度較一般人為低
    ，購買毒品原係供己施用，因朋友請託一時失慮而犯本案，
    與其他販毒集團經常性、大量性販毒行為相較，被告的犯行
    亦非重大，且於偵審中對於原判決所載之犯罪事實均坦承不
    諱，除依毒品危害防制條例第17條2 項規定減刑外，亦應依
    刑法第57條規定從輕量刑。另被告販買毒品予靳永強並未獲
    取大量利益，且次數僅3次，毒品重量亦極低，對社會秩序
    所生危害相對較低，犯罪情節非重大，且被告於偵審中均坦
    承犯行，屬客觀上足以引起同情，一般社會狀況下可寬貸之
    特殊狀況，縱處以毒品危害防制條例第4條第2項最低刑度，
    仍嫌過重，請求再依刑法第59條規定酌減刑度，予以從輕量
    刑等語。
三、上訴駁回之理由：
　㈠原審認定被告所為，均係犯毒品危害防制條例第4條第2項販
    賣第二級毒品甲基安非他命罪（共3罪）。被告於偵查、原
    審及本院審理中，就販賣毒品之事實均已自白，依毒品危害
    防制條例第17條第2項規定，分別減輕其刑。原審關於刑之
    減輕，適用結果同上，核此部分於法並無不合。
　㈡按刑法第59條之酌量減輕其刑，必犯罪之情狀顯可憫恕，認
    科以最低度刑仍嫌過重者，始有其適用，至於同法第57條規
    定，科刑時應以行為人之責任為基礎，並審酌一切情狀，尤
    應注意該條所列10款事項，為科刑重輕之標準，則為在法定
    刑內量刑輕重之依據。所謂「犯罪之情狀」與「一切情狀」
    ，兩者固非有截然不同之領域，於裁判上酌量減輕其刑時，
    雖亦應就犯罪一切情形予以考量，但仍應審酌其犯罪情狀有
    無「顯可憫恕」之事由，故適用刑法第59條酌量減輕其刑時
    ，雖不排除審酌同法第57條所列舉10款之事由，惟其程度必
    須達於犯罪之情狀「顯可憫恕」者，始可予以酌減（最高法
    院98年度台上字第5454號判決意旨參照）。查被告前有多次
    施用毒品犯罪紀錄，此有本院被告前案紀錄表附卷可稽，明
    知毒品對身體造成之惡害及對社會造成之潛在風險，仍為求
    己私利，多次販賣第二級毒品，對社會秩序危害非輕，足見
    其漠視法令之心態，復揆之被告犯罪情節、手段、動機與目
    的等，衡諸常情事理及國民法律感情，殊無何等足以引起一
    般同情之客觀情狀而應予憫恕之處，且其各次所犯販賣第二
    級毒品罪犯行，均已依毒品危害防制條例第17條第2項之規
    定減輕其刑，尚無宣告法定最低度刑，猶嫌過重之情，自無
    適用刑法第59條酌減其刑之餘地。是被告及其辯護人上訴請
    求依刑法第59條規定酌減其刑云云，要屬無據。
　㈢按量刑之輕重，係屬事實審法院得依職權自由裁量之事項，
    苟已斟酌刑法第57條各款所列情狀，而未逾越法定刑度，不
    得遽指為違法（最高法院72年台上字第6696號判例意旨參照
    ）。且法院對於被告為刑罰裁量時，必須以行為人之罪責為
    依據，而選擇與罪責程度相當之刑罰種類，並確定與罪責程
    度相稱之刑度。縱使基於目的性之考量，認定有犯罪預防之
    必要，而必須加重裁量時，亦僅得在罪責相當性之範圍內加
    重，不宜單純為強調刑罰之威嚇功能，而從重超越罪責程度
    為裁判，務求「罪刑相當」。且在同一犯罪事實與情節，如
    別無其他加重或減輕之原因，下級審量定之刑，亦無過重或
    失輕之不當情形，則上級審法院對下級審法院之職權行使，
    原則上應予尊重（最高法院85年度台上字第2446號判決意旨
    參照）。原審認本案事證明確，並審酌被告前有違反毒品危
    害防制條例案件之科刑及執行紀錄，素行非佳，竟無視國家
    防制毒品危害之禁令，戕害他人之身心發展，使購買毒品者
    沉淪喪志，亦間接危害社會安全，所為實不足取，惟念其犯
    後始終坦承犯行，態度尚可，並考量被告販賣第二級毒品犯
    行之對象均為同一人，次數僅為3次，且販賣之毒品數量與
    所得利益非鉅，較諸長期以犯毒營生之集團或大盤毒梟而言
    ，顯屬小額之零星買賣，兼衡其犯罪之動機、目的、手段等
    一切情狀，且被告於偵查及審判中均自白不諱，均依毒品危
    害防制條例第17條第2項規定予以減輕其刑，就被告本案3次
    販賣第二級毒品之犯行均各量處有期徒刑5年2月，定其應執
    行刑為有期徒刑6年8月，已詳予斟酌刑法第57條各款所列情
    形，且具體說明量刑之理由，核無逾越法定刑度，或濫用自
    由裁量權限之違法或不當之情事。
四、綜上所述，被告提起本件上訴，無非係就原審量刑之適法職
    權行使，反覆爭執，並未再有其他舉證為憑，為無理由，應
    予駁回。
據上論斷，應依刑事訴訟法第368條、第373條，判決如主文。
本案經檢察官許炳文提起公訴，檢察官葉建成到庭執行職務。
中　　華　　民　　國　　111 　年　　11　　月　　10　　日
                  刑事第四庭    審判長法　官  林柏泓
                                      法　官  羅郁婷
                                      法　官  錢衍蓁
以上正本證明與原本無異。
如不服本判決，應於收受送達後20日內向本院提出上訴書狀，其
未敘述上訴之理由者並得於提起上訴後20日內向本院補提理由書
（均須按他造當事人之人數附繕本）「切勿逕送上級法院」。
                                      書記官  黃芝凌
中　　華　　民　　國　　111 　年　　11　　月　　10　　日

附錄本案論罪科刑法條：　　
毒品危害防制條例第4條
製造、運輸、販賣第一級毒品者，處死刑或無期徒刑；處無期徒
刑者，得併科新臺幣3千萬元以下罰金。
製造、運輸、販賣第二級毒品者，處無期徒刑或10年以上有期徒
刑，得併科新臺幣1千5百萬元以下罰金。
製造、運輸、販賣第三級毒品者，處7年以上有期徒刑，得併科
新臺幣1千萬元以下罰金。
製造、運輸、販賣第四級毒品者，處5年以上12年以下有期徒刑
，得併科新臺幣5百萬元以下罰金。
製造、運輸、販賣專供製造或施用毒品之器具者，處1年以上7年
以下有期徒刑，得併科新臺幣1百50萬元以下罰金。
前五項之未遂犯罰之。

附件：臺灣桃園地方法院110年度原訴字第130號刑事判決